【裁判字號】    95,上訴,1975
【裁判日期】    950711
【裁判案由】    毒品危害防制條例
【裁判全文】
臺灣高等法院刑事判決                95年度上訴字第1975號
上  訴  人
即  被  告  甲○○
                    （現因另案於臺灣桃園監獄執行中）
上列上訴人即被告因毒品危害防制條例案件，不服臺灣桃園地方
法院95年度訴字第90號，中華民國95年3月13日第一審判決（起
訴案號：臺灣桃園地方法院檢察署94年度毒偵字第4480號），提
起上訴，本院判決如下：
    主  文
上訴駁回。
    事  實
一、甲○○前於民國（下同）83年間因竊盜及殺人未遂等案件，
    分別經臺灣臺北地方法院及台灣桃園地方法院判處有期徒刑
    3 月、6年2月確定，經接續執行，於87年6月20日假釋，刑
    期至92年1月10日屆滿以已執行論。
二、甲○○曾因施用毒品案件，經台灣桃園地方法院以92年毒聲
    字第2104號裁定應送勒戒處所觀察勒戒，經送觀察勒戒後，
    認有繼續施用毒品之傾向，再經該院以92年毒聲字第3306號
    裁定令入戒治處所施以強制戒治，於93年3月24日，經該院
    以93年毒聲字第352號裁定停止戒治所餘戒治期間付保護管
    束，於93年10月28日強制戒治期滿執行完畢，並經台灣桃園
    地方法院檢察署檢察官於93年11月25日，以93年戒毒偵字第
    353號為不起訴處分確定。猶不知悔改，於上開強制戒治執
    行完畢釋放後5年內，另基於施用第一級毒品海洛因之概括
    犯意，於94年7月25日起至同年8月1日止，在台灣地區某處
    ，連續施用第一級毒品海洛因多次。嗣於94年8月1日晚間11
    時50分許，在桃園縣平鎮市○○路406巷為警查獲，並扣得
    第一級毒品海洛因1包（驗餘淨重0.04公克，包裝重0.16公
    克）。
三、案經桃園縣政府警察局平鎮分局報請臺灣桃園地方法院檢察
    署檢察官偵查起訴。
    理  由
一、訊之上訴人即被告甲○○對於上揭施用第一級毒品海洛因之
    犯行，坦承不諱。而被告於94年8月2日上午6時許，為警採
    集之尿液，經送驗結果呈嗎啡陽性反應，有「被採尿人姓名
    編號對照表」、臺灣尖端先進生技醫藥股份有限公司出具之
    「濫用藥物檢驗報告」各1紙在卷可憑（偵查卷第34、76 頁
    ）。且被告為警查獲時所扣得之白粉1包，經送驗結果，含
    有第一級毒品海洛因成分，亦有法務部調查局鑑定通知書1
    紙在卷可按（偵查卷第69頁）。被告之自白與事實相符，足
    認其有施用第一級毒品海洛因之犯行。又被告曾因施用毒品
    案件，經台灣桃園地方法院以92年毒聲字第2104號裁定應送
    勒戒處所觀察勒戒，經送觀察勒戒後，認有繼續施用毒品之
    傾向，再經該院以92年毒聲字第3306號裁定令入戒治處所施
    以強制戒治，於93年3月24日，經該院以93年毒聲字第352號
    裁定停止戒治所餘戒治期間付保護管束，於93年10月28日強
    制戒治期滿執行完畢，並經台灣桃園地方法院檢察署檢察官
    於93年11月25日，以93年戒毒偵字第353號為不起訴處分確
    定等情，亦有上開不起訴處分書及本院被告前案紀錄表各1
    份在卷可稽。本件事證明確，被告之犯行堪以認定，應依法
    論罪科刑。
二、被告雖辯稱，其前於94年6月6日晚間9時10分許為警採尿回
    溯26小時內某時許，曾在臺灣地區某不詳地點，施用第一級
    毒品海洛因1次之犯行，並已臺灣桃園地方法院檢察署檢察
    官於94年12月10，以94年度毒偵字第4555號為不起訴處分確
    定（見原審卷第第60頁、第61頁）；茲查本件被告自94年7
    月25日起至同年8月1日止之連續施用第一級毒品海洛因犯行
    ，與前揭經不起訴處分之94年6月6日晚間9時10分許為警採
    尿回溯26小時內某時許之施用海洛因犯行，同屬連續犯關係
    ，亦不應另行起訴云云。惟查，上開94年度毒偵字第4555
    號不起訴處分，係以被告前因施用第一級毒品案件，已經台
    灣桃園地方法院於94年7月22日，以94年度訴字第1079號刑
    事判決判處有期徒刑8月，並於94年9月12日確定（見原審卷
    第57頁至第59頁、本院卷第20頁、第21頁），而認前揭被告
    於94年6月6日晚間9時10分許為警採尿回溯26小時內某時許
    之施用海洛因犯行，與本院94年度訴字第1079號刑事判決所
    認定之被告連續施用第一級毒品犯行，有連續犯關係而為不
    起訴處分。然查修正刑法前之連續犯之成立，必須基於一個
    概括之犯意，連續數行為而犯同一罪名，始能成立。（最高
    法院59年台上字第2458號判例參照）換言之連續犯之所謂出
    於概括犯意，必須其多次犯罪行為自始均在一個預定犯罪計
    劃以內，出於主觀上始終同一犯意之進行，若中途另有新犯
    意發生，縱所犯為同一罪名，究非連續其初發的意思，即不
    能成立連續犯。（最高法院70年台上字第6296號判例參照）
    經審閱細繹卷附台灣桃園地方法院94年度訴字第1079號刑事
    判決（見原審卷第57頁至第59頁、本院卷第20頁、第21頁）
    所認定之被告施用第一級毒品海洛因之犯罪時間，係自93年
    12月4日起至同年月12日止，與本件被告之施用期間為94年7
    月25日起至同年8月1日止，相距7月有餘，尚難認其先後二
    案件之多次犯罪施用第一級毒品之行為，自始均在一個預定
    犯罪計劃以內，因而認定其於主觀上，始終基於同一概括犯
    意而為之至明。即此本件被告之施用海洛因犯行，與前揭台
    灣桃園地方法院94年度訴字第1079號刑事判決所認定之施用
    海洛因犯行，並無何連續犯之裁判上一罪關係，是被告辯稱
    本件施用海洛因之犯行與前揭台灣桃園地方法院檢察署94年
    度毒偵字第4555號不起訴處分或台灣桃園地方法院94年度訴
    字第1079號刑事確定判決，有裁判上一罪之連續關係云云，
    顯有誤會。
三、經查被告行為後，刑法第56條連續犯之規定，業於94年1月7
    日修正公布刪除，並於95年7月1日施行，則被告之犯行，因
    行為後新法業已刪除連續犯之規定，此刪除雖非犯罪構成要
    件之變更，但顯已影響行為人刑罰之法律效果，自屬法律有
    變更，依新法第2條第1項規定，比較新、舊法結果，仍應適
    用較有利於被告之行為時法律即舊法論以連續犯（最高法院
    95年第8次刑事庭會議決議參照）。又行為後法律有變更者
    ，依修正前刑法第2條第1項之規定，以適用裁判時法為原則
    ，如行為時法有利於行為人，則例外適用行為時法；依修正
    後刑法第2條第1項規定，以適用行為時法為原則，惟如裁判
    時法有利於行為人，則例外的適用裁判時法。以往實務見解
    ，認原判決未及比較適用新舊法時，上訴後，雖比較結果以
    舊法有利於行為人，而原判決別無其他撤銷事由，仍應由本
    院以此為由撤銷改判。惟修正後之規定係以適用行為時法為
    原則，因此原判決雖未及比較適用，然上訴本院後，經比較
    新舊法，行為後之法律並非較有利於行為人，仍應適用行為
    時法，則原判決適用行為時法即無不當，自不構成撤銷之事
    由。
四、核被告所為，係犯毒品危害防制條例第10條第1 項之施用第
    一級毒品罪。被告施用海洛因前之持有海洛因之低度行為，
    為高度之施用行為所吸收，不另論罪。被告先後多次施用第
    一級毒品海洛因犯行，時間緊接，方法相同，觸犯構成要件
    相同之罪，顯係基於概括犯意為之，為連續犯，依刑法第56
    條之規定，以一罪論，並加重其刑。被告前於83年間因竊盜
    及殺人未遂等案件，分別經臺灣臺北地方法院及台灣桃園地
    方法院判處有期徒刑3月、6年2月確定，經接續執行，於87
    年6 月20日假釋，刑期至92年1月10日屆滿以已執行論，有
    本院被告前案紀錄表在卷可按，其前受有期徒刑執行完畢後
    ，5年內再犯本件有期徒刑以上之罪，不論依修正前之刑法
    第47條，或修正後之刑法第47條第1項之規定，均構成累犯
    ，對被告而言並無有利或不利之情形，自不生新舊法比較之
    問題，應逕依修正前之刑法第47條，論以累犯，並依法遞加
    重其刑。
五、原審經詳細調查，基於以上相同之認定，並經審酌被告屢次
    施用毒品而不知悔改，品行不端，意志力薄弱，其施用毒品
    經強制戒治後，仍無法斷絕施用惡習，自有使其與社會上毒
    品來源隔離之必要，及被告犯罪後對於施用毒品之犯行已經
    坦承，態度良好等一切情狀，量處有期徒刑十月。至扣案之
    第一級毒品海洛因1包（驗餘淨重0.04公克，包裝重0.16公
    克），亦依毒品危害防制條例第18條第1項前段諭知沒收銷
    燬之。經核原審對於被告論罪科刑所為之認事用法，均無違
    誤，量刑亦稱允恰。被告猶執前詞提起上訴，指摘原審判決
    不當，為無理由，應予駁回。
六、據上論斷，應依刑事訴訟法第368條，判決如主文。
本案經檢察官姜貴昌到庭執行職務。
中    華    民    國    95    年    7     月    11    日
                  刑事第九庭審判長法  官  官有明
                                  法  官  王復生
                                  法  官  周盈文
以上正本證明與原本無異。
如不服本判決，應於收受送達後十日內向本院提出上訴書狀，其
未敘述上訴之理由者並得於提起上訴後十日內向本院補提理由書
（均須按他造當事人之人數附繕本）。
                                  書記官  余姿慧
中    華    民    國    95    年    7     月    11    日
附錄：本案論罪科刑法條全文
毒品危害防制條例第10條
施用第一級毒品者，處6月以上5年以下有期徒刑。
施用第二級毒品者，處 3 年以下有期徒刑。


司法院資訊處製作；財團法人民間司法改革基金會備份。
